臺灣板橋地方法院民事判決　　　　　　　　　　　　九十二年度訴字第一六三二號
　　原　　　告　乙○○
　　訴訟代理人　徐南城律師
　　複 代 理人　王秋滿律師
　　被　　　告　寶山建設股份有限公司
　　法定代理人　丙○○
　　被　　　告　甲○○
　　右　二　人
　　訴訟代理人　林雯澤律師
　　複 代 理人　孫玉達律師
右當事人間請求損害賠償事件，於九十三年五月五日言詞辯論終結，本院判決如左：
    主    文
原告之訴及假執行之聲請均駁回。
訴訟費用由原告負擔。
    事實及理由
一、原告主張略以：
(一)、被告甲○○原為被告寶山建設股份有限公司（下稱寶山公司）負責人，詎被告甲
    ○○擔任寶山公司董事長期間，竟意圖為自己不法所有，明知原有之板橋火車站
    將拆除遷移至板橋市○○路，日後之捷運板南線亦設在板橋市○○路同址，竟於
    寶山公司民國八十五年四、五月間所推出之「寶山站前凱悅」大樓預售屋銷售案
    ，施用詐術於多份海報詐欺原告，該等海報之內容如下：(1)以顯著及放大字體記
    載「台北市火車站的了不起在站前凱悅再現，今天的火車站，明天的捷運站」，
    並在大字之下有較小之字體記載「目前政府為了繼續延伸板橋火車站的商圈再造
    ，計劃在鐵路地下化之後，將未來的明星交通動線1.捷運站出口設置在原火車站
    的位置……讓未來的板橋火車站中山商圈繼續擔任台北縣最繁華商圈的殊榮」；
    (2)另一份海報則以顯著大字記載「板橋火車站再開發計劃、新板橋車站專用區整
    體開發計劃、捷運藍線」其下有較小之字體記載「舊城及板橋火車站再開發計劃
    ，以現有土地及台鐵用地為主，配合鐵路地下化工程、萬板快速道路、捷運藍線
    三大公共工程將前站商圈納入後站商圈，未來後站商圈核心再擴大」、「以台北
    車站、高速鐵路、捷運工程、東西向快速道路等建設的配合下，解決當前交通擁
    擠的問題，擴大都市核心規模更有促進區域生活環境，達成工商體全面升級之正
    面功能。計劃內容包括：新板橋車站、捷運藍線漢生站、中長程客運站、市區公
    車站、高層次商業區、大型戶外文教設施及廣場，預計民國一百年全部計劃完成
    」、「捷運藍線自南港站到板橋站，全長一七點七公里，起點由和平路經華江橋
    、板橋文化路，共停靠江子翠、新埔、漢生、板橋等四站」、「未來的捷運板橋
    站仍在原來的板橋車站內，板橋站將與新站抗衡繼續擔當北縣的交通樞紐」，其
    內容已將板橋站與漢生站分開，其實所指之漢生站即今之板橋站，無新板橋車站
    之名稱，則海報所指之新板橋車站係鐵路之板橋火車站與捷運之板橋站之共構名
    稱，敢問台北縣政府有此種專用區及計劃？未見被告舉證證明，台北縣政府如無
    此預計於一百年完成之專用區及計劃，被告具有詐欺行為無疑；(3)另一份海報記
    載「站前凱悅公認之地王」另一面為「板橋站列車時刻表」背面為「一個不可能
    再有的地段」內容記載「交通核心、北縣最重要交通樞紐台鐵板橋站口、北縣最
    大、最多公車路線轉運中心……位於捷運站出口及重要轉運中心」、「人潮核心
    、集合板橋、中和、新莊、三重、土城、樹林、三峽等地人潮，強力輻射效應，
    假日雙向通過人潮將近三十萬人次，火車站每日人潮將近十萬人次」，並繪有位
    置圖，標示火車站遠東百貨本案土地，故由以上內容標示及所附火車時刻表，被
    告係明確告知消費者，系爭土地在板橋火車站及日後捷運站之共構位置旁，今天
    的火車站與明天的捷運站，皆在原有的板橋火車站內，仍成為台北縣交通樞紐及
    最熱鬧、繁華之地段，其所興建之寶山站前凱悅，價值日後必定上漲。被告甲○
    ○以該等海報詐誘原告誤認海報內容為真正，被告甲○○分析正確，如購買被告
    寶山公司之「寶山站前凱悅」必定如其內容及分析，身價不漲也難，被告現場銷
    售人員並對原告強調，原火車站地下化，原址地下仍為火車站、捷運站，地上為
    廣場，使原告誤信為真實遂向寶山公司訂購坐落於台北縣板橋市○○段第一一八
    等地號土地上「寶山站前凱悅」編號Ｂ五第十九樓、編號Ｂ六第十九樓二戶（含
    車位），俱於八十五年十一月十日簽約，總價款共計新台幣（下同）八百五十九
    萬元（俱按期給付至今已付一百六十萬元），然事實上，今天的板橋火車站並非
    在原址，亦非明天的捷運站，又被告之海報上另標示︰「板橋每坪二十萬元」，
    原告所購買每坪為二十三萬元，比海報所標示之二十萬元每坪多出三萬元，此項
    差額即其海報所稱之用五年來最低之行情，買下四年後的超級增值空間，原告已
    購買之價值為四年後的超值價格，然事實上該地點非火車站及捷運站共構之交通
    樞紐，目前是一片蕭條，不漲反跌，再證被告所刊印海報內容與事實不符，確有
    詐欺消費者之原告。
(二)、又台北捷運板橋線捷運系統簡介係於八十五年十一月三十一日印製，該簡介就板
    橋站記載「位置……本站位於原板橋火車站附近」所做附表編號ＢＬ１板橋站亦
    相同記載，足見捷運板橋站並非在原板橋火車站，又由該簡介之路線說明記載「
    板橋線新埔站至府中站……核定之完工時程為九十四年八月……惟先前受民眾抗
    爭影響，預估通車時程須順延至九十五年八月，目前正由交通部審核中」，土城
    線規劃現況之簡介記載「捷運系統板橋延伸（土城）線其路線自西門站（ＢＬ６
    ）起地下穿越龍山國中折入台北市○○○路、再穿越新店溪並沿板橋市○○路至
    漢生東路、續沿文化路斜切進入新板橋車站特定區○○○路穿越民宅下方後接至
    台鐵舊板橋站，此為板橋段，另自舊板橋車站起沿縱貫鐵路西側平行鐵路西行、
    地下穿越民宅接至南雅南路二段至土城市○○路和承天路交口止，此為板橋延伸
    （土城）段」，由以上內容顯示府中站並非板橋站，其完工期限核定在九十四年
    八月，實際完工九十五年八月是否可以完成，尚未確定，然被告之海報卻稱在四
    年後（即八十九年）完成，又新板橋車站特定區確有此規劃及名稱，但此項規劃
    一直設定在板橋市○○○路，非現在之板橋新站，被告卻故意做錯誤之標示系爭
    房地所在為新板橋車站專用區，而捷運局之資料俱未記載府中站係與板橋火車站
    共同結構共同使用，及板橋火車站仍在原車站繼續使用，俱徵被告確有詐欺消費
    者。
(三)、原告於九十年六月初，經被告通知，於九十年六月九日前往系爭房地所在之工地
    事務所辦理貸款案之對保時，才發現寶山凱悅之各項情形與廣告內容不符而有詐
    欺情事，原告乃於九十年六月十九日委請律師聲明撤銷及解除與被告寶山公司於
    八十五年十一月十日所定房屋、土地、停車位預定買賣契約書，請於五日內返還
    價金一百六十萬元及自九十年三月十五日起至清償日止，按週年利率百分之五計
    算之利息，惟被告竟仍不予置理。
(四)、按「事業不得在商品或其廣告上，或以其他使公眾得知之方法，對於商品之價格
    、數量、品質、內容、製造方法、製造日期、有效期限、使用方法、用途、原產
    地、製造者、製造地、加工者、加工地等，為虛偽不實或引人錯誤之表示或表徵
    。」、「除本法另有規定者外，事業亦不得為其他足以影響交易秩序之欺罔或顯
    失公平之行為。」、「事業違反本法之規定，致侵害他人權益者，應負損害賠償
    責任。」公平交易法第二十一條第一項、第二十四條、第三十一條定有明文。次
    按「企業經營者應確保廣告內容之真實，其對消費者所負之義務不得低於廣告之
    內容。」消費者保護法第二十二條亦有明定，又按「因故意或過失，不法侵害他
    人之權利者，負損害賠償責任。」、「法人對於其董事或其他有代表權之人因執
    行職務所加於他人之損害，與該行為人連帶負賠償之責任。」、「因被詐欺或被
    脅迫而為意思表示者，表意人得撤銷其意思表示。」民法第一百八十四條第一項
    前段、第二十八條、第九十二條亦規定甚明。被告寶山公司在其商品、廣告為虛
    偽不實或引人錯誤之表示，已屬公平交易法所謂之欺罔行為，被告寶山公司依公
    平交易法第三十一條應負損害賠償責任，被告甲○○所為之前開海報廣告內容有
    所誇大不實，使原告陷於錯誤交付前開價金，嗣後系爭房地並未如被告所稱有超
    價空間反而貶損使原告受有損害，被告甲○○應依消費者保護法第二十二條、民
    法第一百八十四條第一項前段負損害賠償責任，被告寶山公司並應依民法第二十
    八條就被告甲○○前開侵權行為對原告造成之損害負連帶賠償責任，又被告乃對
    原告為詐欺使原告與之訂立買賣契約，嗣並經原告以被詐欺為意思表示為由，撤
    銷買賣契約，則買賣契約既經撤銷，被告亦應負回復原狀之責，為此，爰依被詐
    欺撤銷意思表示後請求回復原狀、侵權行為、公平交易法、消費者保護法等法律
    關係，提起本訴，並聲明：(1)、被告應連帶給付原告一百六十萬元及自九十年三
    月十五日起至清償日止，按週年利率百分之五計算之利息。(2)、願供擔保請准宣
    告假執行云云，及提出海報數份、房屋、土地、停車位預定買賣契約書、律師函
    、明細表、發票、通知單、板橋市地圖、台北市政府捷運工程局捷運站簡介、起
    訴狀等為證。
二、被告則以：
(一)、緣原告於八十五年十一月十日向被告公司購買座落於台北縣板橋市○○段一一八
    等地號土地上「寶山站前凱悅」，編號：B５第壹拾玖樓、B６第壹拾玖樓預售屋
    貳戶（含車位），房地買賣總價款八百五十九萬元。
(二)、詎料，被告僅依約繳款至申請使用執照後，即未再繳款，共計只繳交一百六十萬
    元。且嗣後又未依契約第十九條之約定辦妥「對保」等貸款手續，致使貸款未獲
    准。因原告已違反契約之規定，被告遂發函請原告繼續履行契約，惟原告不但不
    理被告之通知，反而於九十年六月十九日以律師函無理由且無預警的向被告聲明
    解約，因其解約並不合法，被告遂委請律師於九十年七月二日發函向原告告知其
    解約不合法應繼續履約。惟原告仍未因此繼續履約，反而於九十一年間向台灣板
    橋地方法院檢察署對被告甲○○提出詐欺告訴，嗣經該署以九十一年度偵字第二
    一五五四號為不起訴處分後，原告仍不甘心，又於九十二年五月二十九日提起本
    件訴訟，嗣後，雖原告針對前開不起訴處分提起再議，經台灣高等法院檢察署檢
    察長發回續行偵查，然仍於九十二年十一月三日經台灣板橋地方法院檢察署檢察
    官再為不起訴處分，雖原告不服又提起再議，仍遭台灣高等法院檢察署檢察長於
    九十二年十一月二十八日駁回再議，前開不起訴處分遂告確定，此先予陳明。
(三)、本案並無廣告不實情事：
(1)、有關原告主張：廣告上記載「台北市火車站的了不起在站前凱悅再現，今日的火
    車站，明天的捷運站」另以小字附記「目前政府為了延伸板橋火車站之再造，計
    劃在鐵路地下化後，將未來的明星交通動線１捷運出口站設置在原火車站的位置
    ……讓未來的板橋火車站中山商圈繼續擔任台北縣最繁華商圈的殊榮」，使原告
    誤認『板橋火車站仍在原址』與『捷運板橋站仍在原板橋車站內』乙節。查，綜
    觀廣告整體及全文，並無隻字片語提到『板橋火車站仍在原址』，原告為何會如
    此誤認？殊難理解。又依據台北市政府捷運工程局提供之資料，可徵「寶山站前
    凱悅」廣告係依據當時該局所提供之資料為敘述，如何可稱為「施用詐術」？另
    被告公司前於八十八年間，曾因類似原因，與其他承購戶發生爭議，經　鈞院民
    事簡易庭審理後，亦查明確有「捷運板橋縣府中站係利用台鐵板橋站舊址，設置
    車站站體、出入口及通風口等設施」之事實，本案原告亦曾於九十年間以類似原
    因，向台灣板橋地方法院檢察署對被告甲○○提出詐欺告訴，經該署查證被告所
    提之捷運局資料，確為台北市政府捷運工程局於八十五年三月所印發，而『府中
    站』確因板橋火車站之遷移，配合調整相關出入口、通風口位置，利用原台鐵板
    橋火車站設置站體、部分出入口及部分通風口等相關設施，因認被告辯稱原火車
    站仍設捷運站乙事，堪以採信，遂為不起訴處分，均足徵本案廣告並無不實情事
    可言。
(2)、有關原告主張廣告記載「板橋火車站再開發計劃、新板橋車站專用區整體開發計
    劃、捷運藍線」另以小字記載「舊城及板橋火車站再開發計劃……將前站商圈納
    入後站商圈，未來後站商圈核心再擴大」、「以台北車站、高速鐵路、捷運工程
    ……擴大都市核心規模……達成工商體全面升級之正面功能」、「捷運藍線自南
    港站到板橋站……共停靠四站」、「未來的板橋捷運站仍在原來的板橋車站內，
    板橋站將與新站抗衡繼續擔當北縣的交通樞紐」有不實及引人錯誤乙節。查，此
    乃就板橋舊火車站改建，同時進行鐵路地下化，原本為鐵路區隔之前站商圈與後
    站商圈，於上開鐵路地下化之工程完成後，已完全以新建之道路聯通，前站商圈
    與後站商圈日後自然可逐漸合為一體等情，所為合理之預測性描述；其既有預測
    性質於其中，退萬步言，縱使後來之發展之結果不如預期，實不得逕稱被告「以
    詐術欺瞞」。何況今日「後站商圈原址」仍不改繁榮之勢，且有誠品商家等商店
    加入該商圈，後站商圈人潮漸漸擴及前站商圈，以此觀之，上述廣告內容並無過
    當，原告竟稱此「與事實不符」，誠屬信口開河。
(3)、有關原告主張廣告記載「站前凱悅公認之地王」背面印有「板橋站列車時刻表」
    ，另內容有記載「交通核心、北縣最重要交通樞紐台鐵板橋站口：：：位於捷運
    站出口及重要轉運中心」使其誤認『板橋火車站仍在原址』乙節。查，廣告之目
    的無非為推銷其產品並使其販售出去，故為產業行銷重要的一環，為吸引消費者
    ，除於內容詳述該產品之特性及消費者所需之資訊外，能讓消費者保存甚或流傳
    者，此方為成功之廣告，而為使消費者能保存甚或推廣，於廣告策略上，加入消
    費者日常生活之所需或提供其生活之便利，因將使該廣告具有上述消費者保存及
    流傳之優點，故迄今仍為廣告界所樂用。所以隨廣告附贈面紙及廣告上印入交通
    工具時刻表等，均為正當之廣告策略，並不因此即代表該贈品及時刻表即與廣告
    有密不可分之關係，此為社會之一般通論，亦為常識，自非得因此即據以作為被
    告公司有將『板橋火車站仍在原址』作為廣告內容之論據。況查，原告所提出之
    廣告，係被告公司於八十五年所印製發行，經查詢台灣鐵路發展歷史可知，板橋
    新站係於八十八年七月正式營運啟用，故廣告印製當時，板橋火車站並未遷移，
    而「寶山站前凱悅」之地點既位於火車站附近，為便利人來參觀，其印製火車時
    刻表於其上，不但可使來參觀購買者便利時間之掌握，亦可使人容易保存，如何
    能被原告視為「即代表板橋火車站仍在原址」？殊難理解。末查，廣告是否虛偽
    不實或引人錯誤，應就廣告整體觀之，並依社會常理及一般正常人在同樣之情況
    下是否會產生錯誤為判斷。本案「寶山站前凱悅」並無於廣告上敘明「板橋火車
    站就在原址」等語；而有關捷運部分，亦已提供台北市政府捷運局資料為佐證，
    是綜觀前開所有廣告內容整體觀之，原告雖認因該火車時刻表之印製於廣告上，
    使其誤認「板橋火車站仍在原址」，然就整體廣告觀之，實無法因此時刻表之印
    製即可產生如此聯想，原告所稱應屬個人之誤會顯不足採。
(4)、另原告稱廣告所述２０萬／坪，其卻購買２３萬／坪，廣告有不實部分。查，綜
    觀本廣告整體而言，其係表明各地點之大約價錢（板橋２０萬／坪、台北５０萬
    ／坪、松山３７萬／坪）並非指「寶山站前凱悅」每坪二十萬元，原告顯係曲解
    ，並以其投資失敗之理由，認定廣告不實，實屬荒謬。
(5)、本案原告主張被告所提台北市捷運工程局書面資料時間不符及書面上已表明「本
    站位於原板橋火車站附近」，故其明知新站與舊站位置不同，卻仍於廣告上表明
    相同，且板橋舊火車站亦未與板橋捷運站有共構情況，其廣告顯有不實云云：首
    查，依卷附資料顯示，該捷運工程局之書面資料確係（八十五年三月），而原告
    所提出之原證十六亦係（八十五年三月），為何原告稱其所看到為（八十五年十
    一月三十一日），請鈞院針對本說明圖實施現場勘驗，以確認之。次查，本案被
    告一再強調「廣告上無隻字片語說明或表示新站之位置與舊站相同」，綜觀全部
    廣告內容，亦僅描繪將來板橋新站地下化及捷運通車後，系爭建物將繁榮所為之
    合理之推測，如何原告將其誤認「廣告內容顯示板橋新站即與舊站同址」，殊難
    理解。至於板橋捷運站有無利用舊火車站之原設施，仍請　鈞院依被告前所聲請
    調查證據之台北市政府捷運工程局之函文，即可明瞭。足徵原告所稱並非屬實。
(6)、有關原告提出「板橋土城線」工程簡介及板橋延伸「土城」線網路資料，作為被
    告有廣告不實之補充理由部分：經查，本案系爭建物係於八十五年五月四日向台
    北縣政府申請開工，於八十五年十二月銷售完畢，系爭廣告亦於八十五年發行，
    而原告所提之原證十七及原證十八，依其內容觀之，均非八十五年間即已發布之
    資料，請原告提出該等資料係八十五年公佈之事實，以實其說。
(7)、有關原告主張被告稱「火車時刻表」作為提供民眾搭車便利之宣傳之手法，係將
    廣告內容分割曲解等語：經查，原告稱廣告內容無表示歡迎民眾搭乘火車前往，
    故「火車時刻表」自不得認為係提供民眾搭車便利之宣傳之手法，然依原告所述
    ，廣告中亦無隻字片語表明「板橋新站與舊站同址」，則原告為何稱該「火車時
    刻表」使其誤認「板橋新站與舊站同址」，原告豈不表明自己亦將廣告內容分割
    曲解；況該「火車時刻表」係八十五年當時火車進、出站之時間，當然只有當時
    搭火車者可以適用，如不認為係便利民眾方便收藏及廣告行銷之宣傳所必然，難
    道可以證實若干年後之火車進、出站時間，進而推論表明「板橋新站與舊站同址
    」，殊難理解。
(8)、綜上，本案被告並無任何廣告不實之情事，應可確認，原告所稱皆屬虛構、臆測
    之詞，不足採信。
(四)、本案被告亦無違反公平交易法之規定：
    按民事訴訟法第二百七十七條前段規定：「當事人主張有利於己之事實者，就其
    事實有舉證之責任。」本案原告主張被告有違反公平交易法第二十一條、第二十
    四條及第三十五條之事實，並據以認定被告有詐欺之情事，依法原告自應提出被
    告違反公平交易法之事實，或被公平交易委員會處分之事實，以實其說，否則僅
    憑原告空言臆測之詞，不足採信。
(五)、本案並無侵權行為存在：
(1)、民法第一百八十四條第一項規定：「因故意或過失，不法侵害他人權利者，負損
    害賠償責任」。又「以侵權行為為原因，請求回復原狀或損害賠償者，應就其權
    利被侵害之事實負立證之責。」「關於侵權行為損害賠償之請求權，以受有實際
    損害為成立要件，若絕無損害亦即無賠償之可言。」最高法院十九年上字第三十
    八號、十九年上字第三百三十六號亦著有判例可供參照。
(2)、經查，原告一再主張被告有侵權行為，然其就被告是否有符合侵權行為之要件，
    完全沒有任何舉證，一再空言因廣告而有被詐欺，進而締結契約及依意思表示不
    自由為因素欲撤銷該契約，然就被告如何「故意」、「過失」、「不法」、「侵
    害」、「因果關係」及「損害何在、數額」等完全無任何舉證，依上開法律及判
    例之規定，本案原告應舉證如何符合上開法條之規定，否則根本難以認定被告有
    何侵權行為存在。
(六)、被告撤銷權之行使並不合法：
(1)、查因權利人一方之意思表示，使法律關係直接發生、變更或消滅之權利，學說上
    稱之為「形成權」，主要有「撤銷權」、「選擇權」、「抵銷權」、「解除權」
    等，而因「形成權」賦予一方當事人得依其單方之意思干預他人之法律關係，如
    何保護相對人亦屬重要，故關於各個法定形成權，法律設有不同之構成要件。因
    形成權只要意思表示即可使法律關係直接發生、變更或消滅，故為保護相對人，
    其意思表示自應明確表明其行使之法定要件，並使相對人得知悉並明瞭其所行使
    之權利，始能發生法律上應有之效力，先予陳明。
(2)、經查，原告主張「既於前去對保時始發現被詐欺，並即以存證信函（九十年六月
    十九日委託徐南城律師發存證信函）通知被告為撤銷之意思表示，未逾一年，此
    項撤銷之意思表示有效」云云，惟原告於九十年六月十九日所發存證信函中係稱
    「聲明撤銷並解除」買賣契約等，按「撤銷」及「解除」均為形成權，其二者構
    成要件並不相同，但其法律效果卻相同，故單一意思表示所欲達成法律行為之變
    動，並無法同時符合「撤銷」及「解除」，換言之，單一意思表示不能並存「撤
    銷之意思表示」及「解除之意思表示」，故該存證信函之意思表示並不明確，且
    同時存在不能並存之意思表示，其意思表示有瑕疵應可確認，亦無法發生意思表
    示所發生之法律效果，其意思表示應視為「無意思表示」，故該存證信函並未發
    生「合法」之行使撤銷權。
(3)、再退一步言，如認原告於九十二年九月三十日之準備書狀中，已明確表明係行使
    撤銷權，惟此意思表示於九十二年十月六日始達原告。依法撤銷權之行使，以意
    思表示到達相對人始發生效力，則對被告而言，其撤銷權發生效力應係九十二年
    十月六日。而主張被詐欺之意思表示有瑕疵，應於發現詐欺後一年內為之，民法
    第九十三條定有明文，依原告自承於對保時（八十九年六月十八日前）已知悉此
    事實，則其於九十二年十月六日始正式行使撤銷權，亦已逾法定時間，被告亦可
    主張消滅時效之抗辯。綜上，被告所發行之廣告並無虛偽不實及引人錯誤之詐欺
    情事，原告之訴顯無理由等語置辯，並聲明：(一)、原告之訴及假執行之聲請均駁
    回。(二)、如受不利判決，願供擔保請准宣告免為假執行。及提出台北捷運板橋線
    系統簡介、本院八十八年度板簡字第一八三二號民事判決、台灣板橋地方法院檢
    察署九十二年度偵字第二一五五四號不起訴處分書、九十二年度偵續字第一○四
    號不起訴處分書、台灣高等法院檢察署九十二年度上聲議字第四七八處分書、台
    灣鐵路公司發展歷史資料等為證。
三、本件原告起訴主張伊於八十五年十一月十日向被告寶山公司購買坐落台北縣板橋
    市○○段第一一八、第一一九、第一二○、第一二一、第一二二、第一二三、第
    一二四地號等七筆土地上之「寶山站前凱悅」集合式住宅大樓（門牌號碼為台北
    縣板橋市○○路○段一號）編號Ｂ五區第十九樓、Ｂ六區第十九樓之預售屋各一
    戶（下稱系爭房地），房地買賣總價款八百五十九萬元，伊與被告寶山公司訂立
    前開買賣契約時，被告甲○○為被告寶山公司董事長，伊迄今已支付一百六十萬
    元與被告寶山公司等情，業據原告提出房屋、土地、停車位預定買賣契約書為憑
    ，且為被告等所不爭執，堪信原告此部分主張屬實。
四、本件兩造爭執之處應在於︰(一)被告甲○○於被告寶山公司八十五年四、五月間推
    出「寶山站前凱悅」大樓預售屋銷售案時，是否已明知位於「寶山站前凱悅大樓
    」附近之原有板橋火車站日後將拆除遷移至板橋市○○路，捷運板南線亦設在板
    橋市○○路同址，猶仍施以於宣傳海報上為與前開事實不符之記載，誘使購買戶
    投資購買「寶山站前凱悅」大樓預售屋之詐術，使原告受詐欺支出買賣價金？(二)
    原告是否有撤銷權？若有，其究否已合法行使系爭房地買賣契約之撤銷權而得請
    求被告返還買賣價金？茲悉述如下︰
(一)、宣傳海報並無虛偽不實，被告甲○○並無施用詐術情事。
　　原告主張被告甲○○於銷售「寶山站前凱悅預售屋」時，明知原有之板橋火車站
　　將拆除遷移至板橋市○○路，日後之捷運板南線亦設在板橋市○○路同址，竟猶
　  於宣傳海報上刊載將來板橋火車站仍在原址，捷運板橋站則在原板橋車站內等前
    開內容不實之海報，使原告受詐欺而與被告寶山公司訂立系爭房地之買賣契約云
    云，並提出海報數份為憑，經查︰
(1)、臺鐵板橋車站係八十一年九月由交通部鐵路改建工程局，奉令執行「萬板專案」
    另於現址興建新站予以取代，新站於八十八年七月二十一日興建完成交由臺鐵正
    式啟用，啟用前該局曾發布新聞稿與電視及平面媒體報導相關通車啟用事宜；該
    舊站則於新站啟用後之同年年底，由該局辦理拆除，拆除後之舊址交由臺北市政
    府捷運局辦理捷運藍線府中站之興建等情，有交通部鐵路改建工程局九十二年九
    月二十二日鐵工板結字第０九二０００八八四五號函在卷可憑，是台鐵板橋舊站
    於八十八年七月二十一日板橋新站完成後業已拆除，拆除後之台鐵板橋舊站原址
    交由臺北市政府捷運局辦理捷運藍線府中站之興建，台鐵板橋新站現已非在台鐵
    板橋舊站原址等情，固堪認定，然觀諸原告所提出之前揭海報，其上用語並無「
    將來板橋火車站仍在原址」之文字，有原告所提之海報附卷可參，則被告甲○○
    抗辯稱伊於八十五年間推出「寶山站前凱悅」大樓銷售案時，並未宣傳將來板橋
    火車站仍在原址等語，即非無據，堪以採信。
(2)、原告雖指稱被告甲○○於八十五年間推出「寶山站前凱悅」大樓時，已明知原有
    之板橋火車站將拆除遷移至板橋市○○路，猶仍於宣傳海報以前開內容，明確告
    知消費者板橋火車站仍在原車站繼續使用，被告確有以虛偽不實之廣告詐欺消費
    者云云，然原告所提出之前揭海報，其上用語並無「將來板橋火車站仍在原址」
    之字樣，已如前述，而「寶山站前凱悅」大樓有五百二十八戶，八十五年當時賣
    了五百十戶，迄至九十年十二月間已交屋兩百多戶，並正陸續交屋中，並無其他
    人告被告甲○○詐欺等情，經證人即寶山公司業務經理林萬發於本院九十年度自
    第三六六號甲○○詐欺案中證述在卷（見該卷九十年十二月二十一日訊問筆錄）
    ，是以「寶山站前凱悅」大樓戶數多達五百二十八戶，迄至九十年十二月間並已
    陸續交屋達二百多戶，茍原告前揭指稱被告印製之廣告海報內容不實，足以使消
    費者誤認將來板橋火車站仍在原址而緊鄰「寶山站前凱悅」大樓，投資購買「寶
    山站前凱悅」日後必定增值，被告等乃以前開內容不實之海報向購買戶行騙云云
    屬實，則與原告同樣因此受騙，不甘受損提出訴訟之購買戶，衡情，自應不在少
    數，惟事實不然，參酌原告所提出之海報，其上記載「今天的火車站，明天的捷
    運站」（原證一之海報）、「與新站相抗衡」（原證二之海報），應足使人知悉
    舊火車站將來僅蓋有捷運站，並與新火車站相抗衡，亦不致使人誤認原有舊火車
    站日後仍為火車站且與捷運站共體，則原告遽稱海報內容，已明確告知消費者日
    後板橋火車站仍在原車站繼續使用，被告確有詐欺消費者云云，尚難憑採。
(3)、又「寶山站前凱悅」預售屋銷售是八十五年十月間推出，廣告海報由寶山公司發
    包給甲桂林公司企劃再送給寶山公司審核，廣告海報內容並無不實，因為八十五
    年間板橋火車站就是鄰近凱悅工地等情，經證人即寶山公司業務經理林萬發於本
    院九十年度自字第三六六號甲○○詐欺案中證述在卷（見該卷九十年十二月二十
    一日訊問筆錄），而宣傳海報上所記載「寶山站前凱悅」大樓與板橋（舊）火車
    站及其他建物之相對位置情形，經台灣板橋地方法院檢察署檢察官履勘現場，實
    測由「寶山站前凱悅」大樓所在位置之台北縣板橋市○○路○段轉縣民大道至板
    橋新火車站約九百公尺，板橋新火車站至舊火車站（府中路）約一公里，「寶山
    站前凱悅」位於板橋舊火車站後方，其後門在縣民大道上等情，亦有檢察官所製
    之勘驗筆錄附卷為憑；另，台鐵板橋新站於八十八年七月二十一日興建完成交由
    臺鐵正式啟用，舊站則於新站啟用後之同年年底辦理拆除等情，有前揭交通部鐵
    路改建工程局九十二年九月二十二日鐵工板結字第０九二０００八八四五號函在
    卷可參，綜上各情，足見被告等於八十五年間推出「寶山站前凱悅」大樓預售屋
    銷售案並印製散發前開海報時，「寶山站前凱悅」大樓確在台鐵板橋舊站後方附
    近，台鐵板橋舊火車站並持續使用至八十八年七月間新站落成後始告停用無疑，
    則被告甲○○抗辯稱因八十五年間推出「寶山站前凱悅」銷售案時，「寶山站前
    凱悅」位於台鐵板橋火車站附近，為便利人來參觀，始印製火車時刻表於海報上
    ，伊並無於廣告上為不實記載，施用詐術於購買戶等語，尚與情理無悖，堪以採
    信。
(4)、新板橋車站特定專用區之劃定案主要計畫業於八十二年七月十六日依法發布實施
    ，該都市計畫之計畫年期為民國一百年，其意旨係依據都市計畫法第五條之規定
    ，由主管機關考量都市人口與經濟發展之現在及既往情形，並預測未來廿五年內
    之發展情形，據以研定都市計畫，供後續土地利用開發之指導依據。至於計畫區
    內各項公共設施之開闢時程，則係由各公共設施用地之需地機關視財務計畫與實
    際需求予以辦理，並不受前述計劃年期之限制等情，有台北縣政府九十二年十月
    二日北府城規字第○九二○六○一九四六號函附卷可參。是被告抗辯稱乃依據資
    料於海報上印製「以台北車站、高速鐵路、捷運工程、東西向快速道路等建設的
    配合下，解決當前交通擁擠的問題，擴大都市核心規模更有促進區域生活環境，
    達成工商體全面升級之正面功能。計劃內容包括：新板橋車站、捷運藍線漢生站
    、中長程客運站、市區公車站、高層次商業區、大型戶外文教設施及廣場，預計
    民國一百年全部計劃完成」等字樣，亦非無據，自難謂被告為前開廣告文宣有何
    虛偽不實可言。
(5)、再者，被告甲○○於台灣板橋地方法院檢察署九十年度發查字第七二０號偵查中
    所提出之捷運板橋線路路線分標示意圖及簡介確為台北市政府捷運工程局於八十
    五年三月印製發行，而因臺北捷運板橋線捷運ＢＬ２車站，設於文化路南側之新
    板橋車站特定專用區內，站名原為「漢生路站」；捷運ＢＬ１車站設於臺鐵舊板
    橋車站原址，站名原為「板橋站」；ＢＬ２「漢生路站」因設於板橋車站特定專
    用區中，該地區由地鐵處興建臺鐵及高鐵共構車站，該站完成後，臺鐵板橋火車
    站由舊址遷至新站；因捷運系統板橋線「漢生路站」與臺鐵新「板橋站」毗鄰，
    然二者名稱截然不同，未來可能造成旅客使用及轉乘困擾，故捷運局於八十六年
    十二月間，將原「漢生路站」配合更名為「板橋站」，至於原「板橋站」，則更
    名為「府中站」，其中「府中站」因板橋火車站之遷移，配合調整相關出入口，
    通風口位置，利用原台鐵板橋火車站舊址設置站體、部分出入口及部分通風口等
    相關設施等情，亦有被告甲○○所提出之前開捷運板橋線路路線分標示意圖及簡
    介、台北市政府捷運工程局九十一年六月十二日北市捷一字第０九一三一三三三
    七００號函在卷可參，足見被告甲○○抗辯稱乃依臺北市政府捷運工程局提供之
    簡介資料據而刊載「未來的捷運板橋站仍在原來的板橋車站內，板橋站將與新站
    抗衡繼續擔當北縣的交通樞紐」等字樣之海報，洵屬有據，從而，被告甲○○既
    係依台北市政府捷運工程局簡介資料而於海報上為如上與事實相符之記載，自無
    施用詐術可言。
(6)、原告固另指稱被告寶山公司現場銷售人員對伊強調，原火車站地下化，原址地下
    仍為火車站、捷運站，地上則為廣場，使伊誤信為真實遂向寶山公司訂購系爭房
    地云云，然此節已為被告等所否認，原告就此復未舉證以實其說，其此部分指述
    ，自難憑採，是被告等抗辯稱渠等並未施用詐術，堪以採信。
(7)、又被告所推出之「寶山站前凱悅」大樓銷售案，於八十八年間，曾經購買戶黃美
    珍以受被告寶山公司訛稱「寶山站前凱悅」大樓後門有捷運站出口及火車站，使
    黃美珍不疑有詐，因向被告寶山公司訂購小套房一間，惟嗣後捷運工程完工，黃
    美珍發現「寶山站前凱悅」大樓後門並無捷運站出口及火車站，因認被告寶山公
    司詐欺，欲解約請求退款竟遭寶山公司拒絕，黃美珍遂向本院板橋簡易庭對被告
    寶山公司提起返還預付款之訴，然經本院板橋簡易庭以八十八年度板簡字第一八
    三二號判決原告之訴駁回等情，亦經本院調取前開卷宗核閱屬實，是自難依憑曾
    有其他「寶山站前凱悅」購買戶黃美珍一人向被告寶山公司提起訴訟，且經敗訴
    確定之事實，執為被告寶山公司有對「寶山站前凱悅」購買戶施以詐術情事之認
    定依據，附此敘明。
(8)、況原告前以被告甲○○使用虛偽不實之廣告用語，稱今天火車站與明天捷運站皆
    在原有的板橋火車站內，且現場銷售人員亦對原告強調原火車站地下化，原址地
    下為火車站、捷運站，地上為廣場，使原告信以為真，於八十五年十一日十日，
    與寶山公司簽立「房屋、土地、停車位預定買賣契約書」，訂購二戶預售屋、車
    位，價金計八百五十九萬元，並先後支付買賣價金計一百六十萬元與寶山公司，
    因而向台灣板橋地方法院檢察署對被告甲○○提出詐欺罪嫌告訴，惟經台灣板橋
    法院檢察署檢察官以九十一年度偵字第二一五五四號不起訴處分後，原告不服，
    聲請再議，經台灣高等法院檢察署檢察長以九十二年度上聲議字第七九四號命令
    發回續行偵查，台灣板橋地方法院檢察署檢察官嗣仍以九十二年度偵續字第一○
    四號為不起訴處分，原告不服，再行聲請再議，經台灣高等法院檢察署檢察長復
    以九十二年度上聲議字第四七八○號駁回再議聲請確定等情，經本院調取前開偵
    查卷宗核閱無訛，益徵被告甲○○抗辯稱伊並無於宣傳海報上為與事實不符之記
    載，誘使購買戶投資購買，使原告受詐欺支出買賣價金等語，應堪採信。
(9)、綜上事證，足認「寶山站前凱悅」大樓預售屋銷售案之宣傳海報並無虛偽不實，
    自無公平交易法所謂之欺罔行為，被告甲○○亦無施用詐術可言，從而，原告主
    張被告寶山公司依公平交易法第三十一條應負損害賠償責任，被告甲○○所為之
    前開海報廣告內容有所誇大不實，使原告陷於錯誤交付前開價金，嗣後系爭房地
    並未如被告所稱有超價空間反而貶損使原告受有損害，被告甲○○應依消費者保
    護法第二十二條、民法第一百八十四條第一項前段負損害賠償責任，被告寶山公
    司並應依民法第二十八條就被告甲○○前開侵權行為對原告造成之損害負連帶賠
    償責任云云，即無理由，不應准許。
(二)、原告並無撤銷權，縱有撤銷權亦未合法行使，不得請求被告返還買賣價金。
    原告固指稱伊經被告通知，於九十年六月九日前往系爭房地所在之工地事務所辦
    理貸款案之對保時，才發現「寶山站前凱悅」大樓之各項情形與廣告內容不符而
    有詐欺情事，旋即於發現被詐欺時起一年內之九十年六月十九日委請律師聲明撤
    銷及解除與被告寶山公司間系爭房地之買賣契約，被告寶山公司自應返還價金一
    百六十萬元及自九十年三月十五日起至清償日止，按週年利率百分之五計算之利
    息云云，然：
(1)、被告並無詐欺之事實已如前述，原告本無撤銷權存在，且按「因被詐欺或被脅迫
    而為意思表示者，表意人得撤銷其意思表示。」、「前條之撤銷，應於發見詐欺
    或脅迫終止後，一年內為之。」民法第九十二條、第九十三條定有明文。是表意
    人以意思表示遭詐欺為由，主張撤銷意思表示，應於發現被詐欺時起一年內為之
    。
(2)、查，板橋車站之重建計畫及「板橋新站」於八十四年九月由當時行政院長連戰舉
    行施工典禮，復於八十五年一月九日由當時臺北縣長尤清舉行動土典禮等情，均
    屬公開可得之資訊，當時國內各大媒體皆有相關報導乙節，有檢察官自聯合知識
    庫查詢所得之資料乙份附卷可稽，而台鐵板橋新站並於八十八年七月二十一日起
    啟用，已如前述，參酌系爭房地買賣價金支付乃為分期付款方式，總價高達八百
    五十九萬元乙節，為兩造所不爭執，原告於本院九十年度自字第三六六號甲○○
    詐欺案中並自陳：伊居住於內湖東湖，購買位於板橋之系爭房地，乃因娘家在板
    橋，如果買在板橋這裡，一方面可以回娘家，一方面如可以向台北這麼繁榮，可
    以投資收取租金養老，廣告上說板橋火車站跟捷運站共構，伊相信廣告購買系爭
    房地有增值可能等語在卷（見本院九十年度自字第三六六號甲○○詐欺案九十一
    年五月二十一日訊問筆錄），是以系爭房地價值非微，原告對是項投資，衡情，
    應甚為關心，且原告因娘家與系爭房地同位於板橋而據為投資購買因素之一，原
    告復須分期給付價金，顯見原告往返位於板橋之娘家時，對同在板橋之系爭房地
    建屋進展及週遭環境亦有心隨時為注意，則原告至遲於八十八年七月二十一日台
    鐵板橋新站啟用時即可輕易發現並無原告指稱之台鐵板橋車站仍在原台鐵板橋舊
    站繼續使用情事，原告自是時起，應已發現其所稱被告涉有詐欺事由，是原告陳
    稱於九十年六月九日辦理貸款對保時，才發現被告有詐欺情事云云，顯悖常情，
    並不足採。
(3)、綜上所述，被告並未對原告施用詐術之事實已如前述，原告對於兩造間之系爭買
    賣契約本無撤銷權存在，縱有如原告主張之撤銷權，依前開四(二)(2)所述，亦足認
    原告至遲於八十八年七月二十一日台鐵板橋新站啟用時，已發現其所指稱被告所
    涉之詐欺事由，詎其竟於九十年六月十九日始委由律師發函主張被詐欺撤銷系爭
    房地之買賣契約，則原告縱有撤銷權存在，其撤銷權之行使自難謂合法，是被告
    抗辯稱原告撤銷權之行使已逾法定期間，不生合法撤銷之效力，即屬可採。
五、綜上事證，原告主張依侵權行為、公平交易法、消費者保護法、被詐欺撤銷意思
    表示後請求被告返還價金及法定遲延利息等法律關係，提起本訴，請求被告連帶
    給付一百六十萬元及自九十年三月十五日起至清償日止，按週年利率百分之五計
    算之利息云云，核屬無據，並無理由，應予駁回。
六、本件原告既受敗訴之判決，則其假執行之聲請即失所附麗，應併予駁回。
七、本件判決之基礎已臻明確，兩造其餘攻擊防禦方法，經審酌後均與本判決所為前
    開判斷不生影響，爰不逐一論述，併此敘明。
八、據上論斷，本件原告之訴為無理由，應依民事訴訟法第七十八條，判決如主文。
中　　　華　　　民　　　國　　九十三　　年　　　六　　　月　　　二　　　日
　　　　　　　　　　　　　　　　　　　　臺灣板橋地方法院民事第一庭
                                            審判長法官 許瑞東
                                            法      官 黃信滿
                                            法      官 陳明偉
右為正本係照原本作成
如對本判決上訴須於判決送達後廿日內向本院提出上訴狀
中　　　華　　　民　　　國　　九十三　　年　　　六　　　月　　　二　　　日
                                            法院書記官　馬文慶
